最高法院民事裁定　　　　　　　　　　111年度台上字第933號
上　訴　人　劉雪鳳

訴訟代理人　蘇文斌律師
　　　　　　許婉慧律師
　　　　　　郭子誠律師
　　　　　　鄭方穎律師
被 上訴 人　龔茂水
訴訟代理人　黃曜春律師
上列當事人間請求債務不履行損害賠償事件，上訴人對於中華民
國110年10月13日臺灣高等法院臺南分院第二審判決（109年度重
上字第41號），提起上訴，本院裁定如下：
    主  文
上訴駁回。
第三審訴訟費用由上訴人負擔。
    理  由
按上訴第三審法院，非以原判決違背法令為理由，不得為之；又
判決不適用法規或適用不當者，為違背法令；且提起上訴，上訴
狀內應記載上訴理由，表明原判決所違背之法令及其具體內容，
暨依訴訟資料合於該違背法令之具體事實，其依民事訴訟法第46
9條之1規定提起上訴者，並應具體敘述為從事法之續造、確保裁
判之一致性或其他所涉及之法律見解具有原則上重要性之理由。
同法第467條、第468條、第470條第2項定有明文。是當事人提起
上訴，如依同法第469 條規定，以原判決有所列各款情形之當然
違背法令為理由時，其上訴狀或理由書應表明該判決有合於各該
條款規定情形之具體內容，及係依何訴訟資料合於該違背法令之
具體事實；如依同法第469條之1規定，以原判決有前條以外其他
不適用法規或適用不當為理由時，其上訴狀或理由書應表明該判
決所違背之法令條項，或有關司法院解釋或憲法法庭裁判字號，
或成文法以外之習慣或法理、法則等及其具體內容，暨係依何訴
訟資料合於該違背法令之具體事實，並具體敘述為從事法之續造
、確保裁判之一致性或其他所涉及之法律見解具有原則上重要性
之理由。上訴狀或理由書如未依上述方法表明，或其所表明者與
上開法條規定不合時，即難認為已合法表明上訴理由，其上訴自
非合法。本件上訴人對於原判決提起上訴，雖以該判決違背法令
為由，惟核其上訴理由狀所載內容，係就原審取捨證據、認定事
實及解釋意思表示之職權行使，所論斷：上訴人為保障被上訴人
之投資債權新臺幣（下同）2,000萬元，於民國103 年6月13日以
買賣為由，將已指示登記在其子溫樂源等人名下之系爭土地所有
權移轉登記與被上訴人（下稱系爭移轉登記），尚不因上訴人持
有系爭土地所有權狀，即可認兩造間就系爭移轉登記有達成借名
登記契約之意思表示合致。又上訴人所提原證4 切結書，係被上
訴人遭第三人盜用印章所立具，另所舉其餘證據，不足以證明兩
造間有借名登記契約之事實。則被上訴人於106年8月29日以信託
為由，將系爭土地所有權移轉登記與訴外人鄭鴻權，難認違反上
訴人主張之借名登記契約。從而，上訴人本於借名登記契約，依
民法第226條規定，請求被上訴人給付2,800萬元本息，為無理由
，不應准許，另兩造其餘攻防方法及舉證，與判決結果無涉，無
逐一論列之必要等情，指摘為不當，並就原審已論斷者或其他與
判決結果不生影響之贅述（系爭移轉登記屬於讓與擔保性質），
泛言未論斷、論斷矛盾或違反證據法則，而非表明依訴訟資料合
於該違背法令之具體事實，亦未具體敘述為從事法之續造、確保
裁判之一致性或其他所涉及之法律見解具有原則上重要性之理由
，均難認已合法表明上訴理由。依首揭說明，應認其上訴為不合
法。
據上論結，本件上訴為不合法。依民事訴訟法第481條、第444條
第1項、第95條、第78條，裁定如主文。
中    華    民    國   111    年    4     月    20    日
                      最高法院民事第三庭
                          審判長法官  沈  方  維  
                                法官  鍾  任  賜  
                                法官  陳  麗  芬  
                                法官  方  彬  彬  
                                法官  張  競  文  
本件正本證明與原本無異
                                      書  記  官
中    華    民    國   111    年    5     月    4     日